【裁判字號】    97,易,1013
【裁判日期】    970919
【裁判案由】    竊盜
【裁判全文】
臺灣士林地方法院刑事判決              97年度易字第1013號
公  訴  人  臺灣士林地方法院檢察署檢察官
被      告  乙○○
選任辯護人  蔡行志律師
            陳貴德律師
上列被告因竊盜案件，經檢察官提起公訴（97年度偵字第2874號
），本院判決如下：
    主  文
乙○○共同竊盜，累犯，處有期徒刑陸月，如易科罰金，以新臺
幣壹仟元折算壹日。
    事  實
一、乙○○前於民國92年間，因犯竊盜罪，經臺灣高等法院以93
    年度上易字第296 號案件判處有期徒刑10月確定，甫於95年
    12月23日縮刑期滿而執行完畢。詎仍不知悔改，而與姓名年
    籍均不詳之成年男子基於意圖為自己不法所有之共同犯意聯
    絡，於96年12月18日凌晨1 時30分許，一同駕駛乙○○之妻
    張素慧（業由檢察官為不起訴處分）所有、車牌號碼為1216
    -DV 號之自用小客車，至臺北市○○區○○街50號對面的停
    車格下車，兩人選定停放於前、丙○○所有之HM-3677 號自
    小客車為行竊目標後，即由該姓名年籍均不詳之成年男子在
    旁把風，乙○○則以不詳工具（非足供兇器使用）開啟丙○○所有之上開自小客車車門後，由其中一人駕駛該車離去而
    竊取得手，另一人則駕駛上開張素慧所有之自小客車尾隨在
    後。嗣因路人甲○○目睹該車遭竊經過，且記下上揭張素慧
    所有自小客車之車號，始為警循線查悉上情，丙○○所有之
    上開失竊車輛則於翌日上午11時許，在臺北縣三重市○○街
    5 號前為警尋獲，惟車上之兒童安全座椅及修車工具業已遭
    竊。
二、案經臺北市政府警察局內湖分局報告臺灣士林地方法院檢察
    署檢察官偵查起訴。
    理  由
壹、茲就證人丙○○、甲○○於警詢及檢查事務官詢問時，所為
    證詞之證據能力有無，先予敘明：按「被告以外之人於審判
    外之言詞或書面陳述，除法律有規定者外，不得作為證據」
    ，刑事訴訟法第159 條第1 項定有明文。查證人丙○○、甲○○於警詢及檢察事務官詢問時所為之證詞，業經被告否認
    其證據能力（參本院卷第23頁），嗣因該兩名證人已至本院
    具結作證，檢察官亦當庭表示不再爭執該兩名證人於警詢及
    檢察事務官詢問時所為證言是否具有證據能力（參本院卷第
    45頁），揆諸前揭法條所示，證人丙○○、甲○○於警詢及
    檢察事務官詢問時，所為證詞自無證據能力，合先敘明。
貳、次就認定本案犯罪事實之證據及理由論述如下：
一、訊據被告乙○○固不否認其妻張素慧所有之上開自小客車，
    於案發時間為其管理使用，且被害人丙○○所有之前揭自小
    客車於前開時間、地點遭人竊走之事實，核與證人丙○○、
    甲○○於本院所證相符，並有臺北市政府警察局車輛協尋電
    腦輸入單乙份在卷可稽，此部分事實自堪先予認定。惟被告
    矢口否認有何竊盜之犯行，其辯稱：伊沒有偷被害人丙○○
    所有的前開自小客車云云。惟查：
（一）證人甲○○於本院結證稱：案發當天大概凌晨1 點多左右
      ，伊在陽台抽菸，看到兩人在麥帥公路和安興街那邊，一
      個人東張西望，一個人走到被害人的車子那邊，伊有看到
      一個比較胖的去試開車門，另一較瘦的人走到他們自己車
      子後門拿一個好像工具包的東西拿到被害人車輛，裡面不
      知道是什麼東西，當時伊就跑下樓，伊家裡到現場約有10
      0 公尺，下樓時看到他們兩人站在自己車輛車頭那邊，他
      們應該也有看到伊，講說這個很多地方可以處理，陽明山
      上也可以處理，然後伊順著他們車輛後面走，記下他們的
      車牌號碼，再回頭時他們已經將失竊車輛開走，兩部車一
      起開走，但哪一個人上車開走失竊車輛，伊不清楚。案發
      現場有路燈，伊當時所看到比較瘦的竊賊就是被告，他當
      時沒有蒙臉，兩名竊賊原本駕駛的車輛是黑色的休旅車，
      牌子伊不會講。伊沒有看到竊賊是否有破壞車窗，沒有聽
      到擊破車窗的聲音，也沒有注意被害人原本停放車輛的停
      車格內是否有碎玻璃。伊為此於當天早上9 、10點去問警
      察那邊是否有車輛遭竊，他們說沒有，結果下午車主才去
      報案，因此伊總共去過警局兩次。伊在警局指認竊賊時，
      警察有先讓伊看照片，但是在伊描述完竊賊的外在特徵後
      ，警察才讓伊看照片，警察當時只拿被告的照片給伊指認
      ，當時就能確定是被告。伊之前沒有看過被告，也沒有恩
      怨，本件應該是警方依照伊提出的車號，循線查獲被告等
      語（參本院卷第38頁至第45頁）。由證人甲○○上開證言
      ，可知本件乃證人甲○○目擊竊賊行竊經過，並記下竊賊
      容貌、使用之車輛車號後，提供上開車號資料與警方，警
      方據此調出被告照片供證人甲○○指認，始查獲本件，故
      本件判斷之重點，即在於證人甲○○所記下之竊賊使用車
      輛車號，及其指認被告為竊賊之一，是否具有可信性。
（二）證人甲○○描述竊賊使用之車輛外觀為黑色休旅車，核與
      被告自承張素慧所有之上開自小客車為黑色休旅車相符（
      參本院卷第45頁），堪認證人甲○○所記下竊賊使用車輛
      之車號應有相當可信性。再警方未同時提供多人照片，而
      僅提供被告照片供證人甲○○指認是否為竊賊，固有指認
      程序之不當，然現行刑事訴訟法並無關於指認程序之規定
      ，如何由證人正確指認犯罪嫌疑人，自應依個案之具體情
      形為適當之處理，法務部及司法警察主管機關對於指認程
      序所訂頒之相關要領規範，或學者發表之指認原則，無非
      提供辦案人員參考之資料，故證人之指認程序與相關要領
      規範不盡相符時，尚難謂係違反法律位階之「法定程序」
      ，遑論學者個人發表之指認原則。況指認之程序，固須注
      重人權之保障，亦需兼顧真實之發現，確保社會正義實現
      之基本目的，如證人於審判中，已依人證之調查程序，陳
      述其出於親身經歷之見聞所為指認，並依法踐行詰問之程
      序後，綜合證人於案發時停留之時間及所處之環境，足資
      認定其確能對被告觀察明白，認知被告行為之內容，該事
      後依憑個人之知覺及記憶所為之指認客觀可信，並非出於
      不當之暗示，亦未違背通常一般日常生活經驗之定則或論
      理法則，又非單以證人之指認為被告論罪之唯一依據時，
      自不得僅因證人之指認程序與相關要領規範或其他學者個
      人之見解未盡相符，遽認其無證據能力（最高法院94年度
      臺上字第3307號判決意旨參照）。本件證人甲○○於案發
      時，見兩名竊賊行蹤可疑，隨即親赴案發現場與竊賊有所
      照面，而案發現場有路燈，竊賊復未刻意蒙面掩蔽容顏，
      證人甲○○警詢時即能確定其中較瘦之竊賊就是被告，堪
      認其指認被告為竊賊之一，具有可信性。再證人甲○○與
      被告素不相識，亦無恩怨，衡情當無無端誣指之理，益證
      證人甲○○之指認為信而可採。
（三）證人甲○○於警詢及檢查事務官詢問時，所為證詞無證據
      能力，業如前述，然被告之辯護人仍以證人甲○○於警詢
      及檢察事務官詢問時所為陳述，作為彈劾證據，而稱：證
      人甲○○於警詢及檢察事務官詢問時，稱竊賊有兩人，其
      中一人年紀約50歲，身材較瘦，身高約161 公分，然被告
      屬中年發福之身材，並非瘦小，且身高有170 多公分；再
      證人所稱行竊手法，也前後不一，顯有瑕疵，因認證人甲○○所證不可採云云（參本院卷第51頁）。惟查：
    １、證人於審判外之陳述，除法律有規定例外得為證據者外
        ，仍得作為彈劾證據（最高法院97年度臺上字第4196號
        判決意旨參照），故本院僅就辯護人上開意見，是否足
        供彈劾證人甲○○之憑信性加以說明。
    ２、證人甲○○於警詢、檢察事務官詢問時，形容竊賊外型
        為：兩名竊賊，其中一名年紀約50多歲、禿頭、身材較
        瘦、身高約160 多公分，跟伊一樣，另一名年紀較輕，
        約30多歲、身材較胖、身高約170 多公分，較老的那名
        竊賊經伊指認後，即為被告等語（參偵卷第32頁、第54
        頁）。而證人甲○○所指胖瘦與否，很明顯是表示兩名
        竊賊彼此身材之比較，而非形容個人客觀實際情形，此
        外，經本院當庭命被告與證人甲○○比肩站立，兩人確
        實身高相近，且被告確為禿頭、50多歲之男子，此有照
        片一張在卷可佐（參本院卷第52頁），故辯護人欲以證
        人甲○○之前指認竊賊外觀之陳述，彈劾證人甲○○之
        憑信性，並不可採。
    ３、證人甲○○於警詢時雖先後證稱竊賊行竊手法為：由一
        名年紀約50多歲男子，手提一袋東西破壞左後車窗，由
        左後車門進入車內等語（參偵卷第32頁）；一名年約50
        多歲男子，當時手上提著一袋東西，接著從手提袋中拿
        出不詳物品，破壞該車駕駛座門鎖，之後打開車門進入
        車內等語（參偵卷第35頁），似有前後不一之矛盾，然
        本院就此情當庭訊問證人甲○○，其證稱：（問：為何
        警詢時說看到一名年約50多歲男子有破壞左後車窗？）
        伊是說該男子開左後車門，有沒有進去伊不清楚，也沒
        有說有破壞，後來伊走到他們車輛後面時，他們已經離
        開，有沒有開駕駛座車門，伊不曉得。（為何警詢時說
        看到一個年約50多歲男子有拿工具破壞駕駛座車門鎖？
        ）伊的意思是那個人拿包包過來，應該是要拿工具打破
        車窗或是破壞門鎖等語（參本院卷第43頁、第44頁）。
        故證人於警詢所為前後不一之證言，或係因其看到竊賊
        手上提一袋東西，而臆測竊賊有破壞車門鎖情形，或係
        出於其與警方溝通不良而遭警方誤載，不論原因為何，
        本件事發實際經過，業經本院當庭訊問證人甲○○釐清
        明確，其證言尚無憑信性不足之情形可言。
（四）綜上各節所述，本件事證業已明確，被告之犯行堪以認定
      ，應予依法論科。
二、核被告所為，係犯刑法第320 條第1 項之竊盜罪。被告與前
    揭姓名年籍均不詳之成年男子具有犯意之聯絡及行為之分擔
    ，應論以共同正犯。查被告前於92年間，因犯竊盜罪，經臺
    灣高等法院以93年度上易字第296 號案件判處有期徒刑10月
    確定，甫於95年12月23日縮刑期滿而執行完畢之事實，有臺
    灣高等法院被告前案記錄表乙份在卷可按，其受徒刑執行完
    畢後，5 年以內故意再犯本件有期徒刑以上之罪，為累犯，
    依刑法第47條第1 項之規定加重其刑。爰審酌被告犯罪之動
    機、目的、手段，所犯造成被害人之損害，及其犯後始終否
    認犯行，未見悔意等一切情狀，量處如主文所示之刑，並諭
    知易科罰金之折算標準。
據上論斷，應依刑事訴訟法第299 條第1 項前段，刑法第28條、
第320 條第1 項、第47條第1 項、第41條第1 項前段，刑法施行
法第1 條之1 ，判決如主文。
本案經檢察官蔡元仕到庭執行職務。
中    華    民    國    97    年    9     月    19    日
                              臺灣士林地方法院刑事第四庭
                                  法  官  鄭光婷
以上正本證明與原本無異。
如不服本判決，應於收受送達後10日內向本院提出上訴書狀，其
未敘述上訴理由者，應於上訴期間屆滿後20日內向本院補提理由
書狀（均須按他造當事人之人數附繕本）。
                                  書記官  徐仁豐
中    華    民    國    97    年    9     月    19    日


司法院資訊處製作；財團法人民間司法改革基金會備份。
